臺灣高等法院刑事判決
109年度上易字第781號
上  訴  人  
即  被  告  陳志偉




上列上訴人即被告因竊盜案件，不服臺灣臺北地方法院108年度
易字第452號，中華民國109年1月21日第一審判決（起訴案號：
臺灣臺北地方檢察署108年度調偵字第217號），提起上訴，本院
判決如下：
    主  文
上訴駁回。
    事  實
一、陳志偉原係臺北市○○區○○○路0段00號捷運古亭晶華大廈社區
    住戶，竟意圖為自己不法所有，分別基於竊取電能之犯意，
    於附表所示時間，在社區13樓之公共陽台，以其所有之電動
    機車電池充電座插入該陽台附設之電源插座充電，以此方式
    竊取電能使用。嗣經該社區管理員及清潔人員發覺後告知社
    區管理委員會（下稱管委會），而由住戶兼管委會主任委員
    林小慧報警處理，始悉上情。
二、案經林小慧訴由臺北市政府警察局中正第二分局報告臺灣臺
    北地方檢察署檢察官偵查起訴。
    理  由
一、證據能力之說明：
　　本判決下述所引用上訴人即被告陳志偉以外之人於審判外之
    陳述，檢察官及被告於本院準備程序時對該等證據能力均表
    示沒有意見，被告僅爭執證明力（見本院卷第52頁），迄言
    詞辯論終結前亦均未就該審判外之陳述之證據能力聲明異議
    ，本院審酌前開證據資料作成時之情況，尚無違法不當及證
    明力明顯過低之瑕疵，而認為以之作為證據應屬適當，依刑
    事訴訟法第159條之5規定，均認有證據能力。至認定本案犯
    罪事實之其餘證據，並無證據證明係違反法定程序所取得，
    亦無顯有不可信之情況，且經本院於審理期日合法調查，該
    等證據自得作為本案裁判之資料。
二、認定犯罪事實所憑之證據及理由：
    訊據被告固坦承確有於附表所示時間，將其電動機車電池充
    電座拿到社區13樓公共陽台之事實，惟矢口否認有何竊取電
    能之犯行，於原審辯稱：我沒有將插頭插進電源插座內，之
    所以將電池故意拿到陽台上放置，是因為我與某些住戶意見
    不合，該住戶對我不滿，我想看住戶後續對我會有什麼處理
    ，我在警局及檢察官面前說我有將插頭插入插座裡，是假設
    的說法云云（見原審卷一第40至41頁）；於本院辯稱：因為
    之前我有把曬衣架放陽台上因而產生糾紛，但住戶公約沒有
    說不能放，所以我是故意將電池充電器放在13樓陽台，沒有
    偷電之意圖，本案4次插入電源插座之行為不是我做的，沒
    有監視器影像可以證明，因電池是壞掉的不能充電，充電器
    開關也沒有開，我是要自黑，林小慧是被誤導的，其提出之
    書狀損害賠償部分說電動機車是油電混合動力，但實際上是
    單純之鋰電池，所以其提出之電數及電費都是造假，這是一
    場歧視的造假勒索云云（見本院卷第50至51、148頁）。惟
    查：
(一)被告未經同意，於附表所示時間，將其所有電動機車電池充
    電座插入捷運古亭晶華大廈社區13樓公共陽台附設電源插座
    使用乙節，業據被告於警詢及偵訊時坦承不諱（見偵卷第8
    至11、90頁），核與證人即管委會主任委員林小慧於警詢、
    偵訊、原審審理時之證述、證人即社區日間管理員蕭進德於
    原審審理時證述、證人即社區夜間管理員許紘慧於本院審理
    時證述情節相符（見偵卷第26至27、90至91頁、原審卷二第
    29至33頁、本院卷第137至142頁），復有監視錄影畫面截圖
    、現場照片附卷可稽（見偵卷第19至22、43至49頁）。從而
    ，被告於警詢及偵訊時所為之任意性自白，既有上開客觀事
    證可資補強，核與事實相符，堪採信為真實。
(二)被告嗣於原審及本院翻異前詞否認犯行，而以前詞置辯，惟
    查：
　⒈證人蕭進德於原審審理時證稱：主委（即林小慧）告訴我被
    告有一個東西插在13樓之插座上，我上去看確實有一個東西
    在插電，107年7月31日中午被告從外面回來，我問被告13樓
    陽台的東西是不是他的，他說是，我說住戶已經投訴到管委
    會，你要趕快去收起來，被告就說好，然後上樓把充電器收
    走；我質問被告13樓插電的東西是否為他的時候，被告並沒
    有跟我表示說東西只是放在陽台，並沒有插電，而是被別人
    插電等語，他只有跟我說他要去收起來；事後我有勸被告不
    要再這樣，他說以前他插電，管理員也沒有制止他等語（見
    原審卷二第33頁），核與被告於警詢中所自承：我從100年
    開始在13樓的公共陽台設施插座為我的電動機車電池充電，
    報案人提供照片之107年7月31日、同年9月21日、同年月22
    日、同年月26日均是我所為充電行為；我從100年開始這樣
    的行為，管理員或管委會也沒有對我加以告誡，所以我自認
    為管委會默許我這樣的連續行為等語相符（見偵卷第9、11
    頁）。再依被告與林小慧間之簡訊對話擷圖（見偵卷第53至
    73頁）所示，林小慧以社區管委會主任委員之身分欲就本案
    被告利用公共空間插座充電私人物品乙事與被告協調、和解
    ，並獲被告同意後傳送和解書內容予被告，對於該和解書內
    容記載「立和解書人……對於本社區承租8F、8F-8、13F-11住
    戶陳志偉先生非法使用社區公電，進行個人物品充電行為（
    函號：古亭晶華字第1070926002號）案件，業經雙方同意和
    解，僅書其和解條件如下……」，被告於閱讀後僅表示：「麻
    煩把非法二字拿掉，畢竟非法二字是法律用語，是透過司法
    訴訟，由法院判定是否非法或違法，本案件尚未正式成立司
    法訴訟案件，私人和解再麻煩不要加上去。另外，此聲明書
    ，我僅同意由管委會歸檔或調閱使用，不同意公開或公布，
    若有住戶疑慮，可申請調閱即可」、「你或許可以寫，未經
    管委會同意自行充電」等語，林小慧並依據被告意見修正和
    解書之內容（見偵卷第55至59頁），足見被告於遭管委會發
    覺時並未否認其有未經同意自行使用社區公共空間之插座進
    行充電行為甚明。再佐以被告於警詢自陳：與住戶沒有仇恨
    或糾紛等情（見偵卷第12頁），而被告行為時年已42歲，具
    備相當之社會歷練及經驗，思慮周全，苟無竊電之理虧情事
    ，理應積極為己辯護，豈有坦承此舉而自陷不利處境之理，
    是被告辯稱因與住戶意見不合，才將電池故意拿到陽台上放
    置，沒有將插頭插進電源插座內，在警局及檢察官前坦承是
    假設說法云云，不僅與其前所述相左，亦悖於常理，顯為卸
    責之詞，自無足取。
　⒉被告又辯稱：我只是把電池放在那邊，要看看大家的反應，
    其實是壞的，根本無法充電，是社區管理員為了要拍照才把
    插頭插上等語（見本院卷第118、119頁），然依證人徐紘慧
    於本院審理時證稱：因為我是社區保全，有什麼事情我一定
    要反應給社區，我當時確實從監視器有看到被告在晚上進入
    13樓的公共陽台，我看被告走後，我就馬上上去拍照，不是
    我插的，我的職責就是要反應給管委會，我就單純去拍照，
    因為我是晚班，我也會害怕被告會回來，所以我一拍完照就
    走了，我沒有觸摸其他東西；我從監視器就是看到被告拿東
    西進去公共陽台，然後走出來手是空的，所以才會跟上查看
    等語（見本院卷第139至142頁），佐以證人徐紘慧提供監視
    器翻拍照片及電池設備插頭插入插座之照片予林小慧之LINE
    擷圖（見偵卷第19至22、43至49頁），可知被告於107年9月
    21日、22日及26日之夜半時分均有搭乘前往13樓公共陽台電
    梯，並經徐紘慧前往查看發覺有電池設備之插頭插入插座並
    予拍照，於數小時後被告再行前往13樓公共陽台後下樓之情
    形，倘如被告所言，其僅係將廢棄電池充電座放置在公共陽
    台，充電器開關沒有開，則被告何須於數小時後再將電池充
    電座自13樓公共陽台取回，顯見被告來回13樓公共陽台係為
    其電池充電後復將電池取回之目的至屬明確，被告如僅為試
    探社區住戶之反應，何須如此周折，亦無庸多利用深夜時分
    特意前往，足見被告所辯，顯係卸責之詞，尚難憑採。再者
    ，被告辯稱本案是歧視造假以勒索云云，惟依上開和解書所
    載（見偵卷第14頁），該社區管委會與被告和解之賠償金額
    僅為新臺幣（下同）500元，數額非鉅，且由林小慧傳送予
    被告之內容可知，該目的應僅在使被告了解其行為之不法，
    且使被告足以警誡，莫有未經許可使用社區公電充電之行為
    ，與歧視造假勒索無涉；況且，證人蕭進德、徐紘慧均僅受
    僱於物業管理顧問公司而調派在該社區服務之管理員，與被
    告、社區住戶間均係因工作始結識，其等先前與被告均無金
    錢糾紛或重大恩怨仇恨，則證人徐紘慧、蕭進德，甚或社區
    清潔人員自無何動機或目的，僅為迎合管委會求償500元之
    竊電損失而甘冒偽證罪之風險而故意捏造及羅識虛偽之事實
    及罪名入被告於罪，是被告所辯，無非圖卸之詞，顯不足採
    信。
　⒊被告復辯稱其並無竊電意圖云云。然竊盜罪所謂不法所有意
    圖，係指欠缺適法權源，仍圖將財產移入自己實力支配管領
    下，得為使用、收益或處分之情形。捷運古亭晶華大廈社區
    13樓公共陽台插座連通之供電，既為被告於附表所示時間內
    所使用，且電費係由社區管委會以管理費繳納負擔，參酌被
    告於警詢中亦供稱：106年大樓管理員有告訴我不要充電，
    但我認為他們只是說說而已，後續也沒有其他動作，今(107
    )年管理員也有告知我勿使用公共設施插座進行私人物品充
    電，但我的認知是單純口頭告誡，不會有後續動作。我認知
    之竊電行為，係以破壞手段取得用電方屬竊盜，我自100年
    開始就有這種行為云云（見偵卷第11頁），則被告早已知悉
    其無權使用社區公共設施插座進行私人物品充電，卻仍置之
    不理，在未取得社區管理委員會或全體住戶同意之情形下，
    仍持續以社區公共設施插座供自己電池充電座使用，縱使其
    並未使用破壞手段，然此僅為對竊盜手段之誤解，不影響犯
    罪事實之認定。是可認被告未經同意而使用公共電能，主觀
    上有不法所有之意圖甚明。被告辯稱其無竊電意圖，尚難採
    憑。
(三)至被告聲請傳喚證人陳麗玉以證明陳麗玉有將其單純放置在
    公共陽台上之電池充電座偷插電後拍照等情（見本院卷第53
    頁），然查，陳麗玉固為案發當時受僱於麗龍物業管理顧問
    公司調派至該社區服務之清潔人員，因已離職而無年籍資料
    可供傳喚調查，有本院公務電話查詢紀錄表附卷可憑（見本
    院卷第71頁），且本案依卷內資料已認定被告有前開犯行，
    待證事實已臻明瞭，認無再行調查之必要，特予敘明。
(四)綜上所述，被告所辯核屬臨訟卸責之詞，無可憑採。本案事
    證明確，被告前開竊電犯行，堪以認定。
三、按行為後法律有變更者，適用行為時之法律。但行為後之法
    律有利於行為人者，適用最有利於行為人之法律，刑法第2
    條第1項定有明文。查本件被告行為後，刑法第320條業於10
    8年5月29日修正公布，並自同月31日施行。修正前刑法第32
    0條第1項規定：「意圖為自己或第三人不法之所有，而竊取
    他人之動產者，為竊盜罪，處5年以下有期徒刑、拘役或5百
    元以下罰金。」修正後則規定：「意圖為自己或第三人不法
    之所有，而竊取他人之動產者，為竊盜罪，處5年以下有期
    徒刑、拘役或50萬元以下罰金。」經比較新舊法結果，舊法
    得科以500元（銀元）以下罰金，新法則得科以新臺幣50萬
    元以下罰金，新法並非有利於被告。依刑法第2條第1項前段
    規定，本案自應適用被告行為時法即修正前之刑法第320條
    第1項規定論處。
四、按意圖為自己或第三人不法之所有，而竊取他人之動產者，
    為竊盜罪；電能、熱能及其他能量，關於本章之罪，以動產
    論，刑法第320條第1 項、第323條定有明文。又（修正前）
    電業法第106 條之規定，係在保護經營供給電能之事業，並
    非一般之用電戶，此觀該條各款、同法第2條及處理竊電規
    則之規定自明。故私接電線，若係通過電力公司允許供電之
    鄰人電錶所設之線路內，因用電已有電錶控制計算，該通過
    電錶控制計算後之電氣，即屬該鄰人所有之動產，如予竊取
    ，即應視其犯罪形態，依刑法之竊盜罪章論處（最高法院84
    年台非字第214號判例要旨參照）。是核被告所為，係犯修
    正前刑法第320條第1項、刑法第323條之竊盜罪。被告上揭4
    次犯行，時間顯然可分，足見其犯意各別，行為互殊，應予
    分論併罰。
五、駁回上訴之理由：
(一)原審以被告事證明確，適用修正前刑法第320條第1項，刑法
    第2條第1項前段、第323條、第51條第6款、第41條第1項前
    段、刑法施行法第1條之1第1項、第2項前段規定，並審酌被
    告正值壯年，僅為節省個人電費支出，未經同意，多次擅自
    使用社區之電源插座以竊取電能，所為實不足取，且事後否
    認犯行，復未與被害人和解，犯後態度欠佳，惟念其所竊電
    能價值低微，且其前無任何犯罪科刑紀錄，素行良好，其自
    陳智識程度為二專肄業、從事網路相關工作之生活狀況（見
    原審卷二第36頁）等一切情狀，各量處拘役10日，並諭知以
    1,000元折算1日之易科罰金標準，並定應執行拘役30日兼諭
    知易科罰金之折算標準。並就犯罪所得不予沒收為說明：依
    證人林小慧證述及其提供相關電動車電池耗電及本案社區電
    費等資料（見原審卷二第47至60頁），是本案社區公共用電
    每度用電所費約4【計算式：12000÷2802=4.2，小數點以下
    四捨五入（下同）】至5元（計算式：15,000÷2,802=5.3）
    ，縱令以市售較為耗電之電動車電池每次充足電力所耗損之
    1.8度電計，被告每次使用本案社區電源插座，致社區需支
    出之電費亦僅只7（計算式：1.8×4=7.2）至9元（計算式：1
    .8×5=9）。是以，被告4次竊得之電能，其價值低微（僅價
    值約28至36元），依刑法第38條之2第2項規定，爰不予宣告
    沒收。核其認事用法俱無不合，量刑亦甚妥適。
(二)被告上訴意旨略以：管理員蕭進德與主委林小慧在108年12
    月13日同時出庭作證，彼此為員工與雇主關係，有利害關係
    及壓力，難免會說出對被告不利之言詞。又被告自白不得作
    為有罪判決之唯一證據，仍應調查其他必要證據，本案捷運
    古亭晶華大廈公共陽台無設置監視器，或故意不裝設監視器
    ，無從透過監視器發現事實，如此就提供了偽造的環境，由
    陳麗玉與徐紘慧先將被告放置在公共陽台上的電池充電座插
    上公用插座再拍照，以此製造被告偷電多年的謠言，再由主
    委林小慧發簡訊給被告，而拍照之兩人均已離職，迴避司法
    ，這顯然是一場金錢勒索。於是被告決定反向思考，用自黑
    的方式進行司法程序，法律上也沒有說自黑是錯的，亦無罰
    則禁止自黑云云。惟查：⒈證人蕭進德為麗龍物業管理公司
    先前派駐捷運古亭晶華大廈管理委員會之日間管理員（見原
    審卷二第30至31頁、本院卷第73頁），其於原審審理時到庭
    證述自己於107年7月31日執行職務之親身經歷，且經被告交
    互詰問（見原審卷二第32至33頁），復查無證人蕭進德所證
    述內容有何重大瑕疵可指，自難認其證述內容係屬虛偽。上
    訴意旨徒以蕭晉德受僱於捷運古亭晶華大廈管理委員會為由
    而指稱其所證述不實在云云，洵無所據。⒉被告又指稱係徐
    紘慧及陳麗玉偽造其插電使用公電云云，惟與被告於警詢及
    偵訊時所坦承之犯罪事實相左，且徐紘慧、陳麗玉均無動機
    誣陷被告，業如前述，是被告嗣後所稱遭徐紘慧及陳麗玉陷
    害云云，亦不可取。⒊採證認事，係事實審法院之職權，其
    對證據證明力所為之判斷，如未違背經驗法則與論理法則，
    復已敘述其憑以判斷之心證理由，即不能任意指為違法。又
    所謂補強證據，其所補強者，不以事實之全部為必要，只須
    因補強證據與其他證據相互印證結果，依社會通念，足使犯
    罪事實獲得確認者，即足當之。原判決依憑被告於警詢及偵
    訊之自白，佐以證人林小慧、蕭進德之證述，及卷附現場相
    片及監視錄影畫面翻拍照片等證據資料，詳加研判，認定被
    告於附表所示時間有事實欄記載之4次竊電行為，且就被告
    嗣後否認犯行之辯解，何以不足採信，皆於理由內詳為論述
    、指駁，並經本院調查各項事證補充說明如前。所為論斷，
    俱有卷內資料可資佐證，係合乎推理之邏輯規則，尚非原審
    主觀之推測，核與證據法則無違，亦無理由矛盾或不備，及
    調查職責未盡之違法情事。而原判決就被告上開犯行，係以
    前揭證據資料，作為被告自白之補強證據，且以該等補強證
    據與被告供述相互利用，使犯罪事實獲得確信，並非僅憑被
    告自白為唯一證據。上訴意旨置原判決已明白論斷之事項於
    不顧，猶執陳詞，指摘原判決有前揭違法，無非係就原判決
    採證、認事職權之適法行使，及原判決已說明事項，持憑己
    見，就相同證據資料而為不同之評價，再為事實之爭執。綜
    上，上訴意旨所指各項均無理由，應予駁回。
據上論斷，應依刑事訴訟法第368條，判決如主文。
本案經檢察官劉文婷提起公訴，檢察官謝宗甫到庭執行職務。
中　　華　　民　　國　　110 　年　　2 　　月　　2 　　日
　              　刑事第十八庭  審判長法　官  何俏美
                                      法　官  黃紹紘
                                      法　官  陳海寧
以上正本證明與原本無異。
不得上訴。
                                      書記官  謝文傑
中　　華　　民　　國　　110 　年　　2 　　月　　2 　　日
附錄：本案論罪科刑法條全文
108年5月31日修正公布前中華民國刑法第320條
意圖為自己或第三人不法之所有，而竊取他人之動產者，為竊盜
罪，處五年以下有期徒刑、拘役或5百元以下罰金。
意圖為自己或第三人不法之利益，而竊佔他人之不動產者，依前
項之規定處斷。
前二項之未遂犯罰之。
中華民國刑法第323條
電能、熱能及其他能量，關於本章之罪，以動產論。

附表：
編號 犯罪時間 一 107年7月31日10時17分至13時31分許 二 107年9月21日2時15分至3時51分許 三 107年9月22日0時20分至3時7分許 四 107年9月26日1時5分至3時3分許